【裁判字號】    97,交抗,363
【裁判日期】    970328
【裁判案由】    違反道路交通管理處罰條例
【裁判全文】
臺灣高等法院交通事件裁定             97年度交抗字第363號
抗  告  人    甲○○
即受處分人
上列抗告人即受處分人因違反道路交通管理處罰條例案件，不服
臺灣板橋地方法院，中華民國九十六年十二月二十六日所為裁定
（九十六年度交聲字第一一七八號），提起抗告，本院裁定如下
：
    主  文
原裁定撤銷，發回臺灣板橋地方法院。
    理  由
一、本件原處分、異議及原裁定意旨均詳如原裁定書所載（如附
    件）。
二、抗告人即受處分人甲○○抗告意旨略以：原裁定逕以抗告人
    所傳證人，係基於朋友情誼故為有利抗告人之證述，而不足
    採，完全偏頗員警毫無事証之單方說詞，難令甘服，為此請
    求依法公正裁決等語。
三、經查，本件員警攔停舉發抗告人紅燈違規左轉，舉發員警與
    抗告人對左轉時之號誌是否為紅燈一節，雙方各執一詞，原
    裁定雖以證人即現場舉發警員陳森杰到庭結證為據，然依証
    人即抗告人當日搭載之友人陳力齊証稱：是號誌變綠燈後左
    轉，…且聽不懂警員說什麼三十秒後才可以左轉，之後並有
    再至現場查看號誌，僅為單純紅綠燈，無三十秒才可左轉情
    形…（原審卷第廿～廿一頁調查筆錄）。而依卷附員警陳森
    杰所繪現場圖所示（原審卷第廿五頁），現場為一十字路口
    ，僅路口東北角及西南角有交通號誌，証人立於實踐路公車
    招呼站處，則系爭路口號誌之種類為何？為單純紅黃綠之三
    號誌燈，亦或有箭頭左右轉指示之號誌燈？單面或雙面？該
    路口相關號誌之時序變化為何？及舉發員警所在執勤位置，
    得否見路口號誌？又其所依憑舉發之號誌為何？原審既未至
    現場勘查，以核二証人之証述是否與事實相符，而逕以舉發
    員警無設詞構陷之虞，及証人陳力齊與抗告人具情誼，遽以
    採駁，顯有失當，抗告人執以抗告非無理由。本案既有前揭
    應行調查事項未予調查之失，自應由本院撤銷發回，由原審
    詳為調查，更為適法之裁判，以昭公允。
四、據上論結，應依道路交通案件處理辦法第二十六條，刑事訴
    訟法第四百十三條前段，裁定如主文。
中    華    民    國   九十七   年   三   月   廿八   日
                  刑事第六庭審判長法  官  林堭儀
                                  法  官  郭豫珍
                                  法  官  陳玉雲
以上正本證明與原本無異。
不得再抗告。
                                  書記官  陳思云
中    華    民    國    97    年    3     月    28    日
臺灣板橋地方法院交通事件裁定        96年度交聲字第1178號
原處分機關  交通部公路總局臺北區監理所板橋監理站
異  議  人
即受處分人  甲○○  男  28歲（民國○○年○月○○日生）
                    身分證統一編號：Ｚ000000000號
                    住臺北縣土城市○○街31號2樓
上列受處分人因違反道路交通管理處罰條例事件，對於交通部公
路總局臺北區監理所板橋監理站於九十六年八月二日所為之處分
（原處分案號：板監裁字裁四一─Ｃ00000000號），聲
明異議，本院裁定如下：
    主  文
異議駁回。
    理  由
一、原處分意旨略以：異議人即受處分人甲○○於民國九十六年
    六月十四日晚間八時三十五分許，駕駛車牌號碼Ｆ二Ｂ－○
    七九號重型機車，沿臺北縣板橋市○○○路往實踐路方向行
    駛，行經館前東路與實踐路設有燈光號誌管制之交岔路口時
    闖紅燈（紅燈左轉），經臺北縣政府警察局板橋交通分隊警
    員以北縣警交字第Ｃ00000000號舉發違反道路交通
    管理事件通知單當場舉發。嗣經原處分機關於九十六年八月
    二日以板監裁字裁四一─Ｃ00000000號違反道路交
    通管理事件裁決書，依道路交通管理處罰條例第五十三條第
    一項、第六十三條第一項第三款規定及違反道路交通管理事
    件統一裁罰基準表裁處新臺幣（下同）一千八百元，並記違
    規點數三點。
二、異議意旨略以：異議人當時是等到號誌燈變綠燈才左轉，並
    沒有闖紅燈，爰依法聲明異議，請求撤銷原處分云云。
三、按汽車（含機器腳踏車）駕駛人，行經有燈光號誌管制之交
    岔路口闖紅燈者，處新臺幣一千八百元以上五千四百元以下
    罰鍰；又汽車駕駛人駕駛汽車違反道路交通管理處罰條例第
    五十三條規定者，除應依該條所規定之罰鍰處罰外，並記違
    規點數三點，道路交通管理處罰條例第五十三條第一項、第
    六十三條第一項第三款分別定有明文。
四、經查：本件違規事實，業經證人即舉發警員陳森杰於本院調
    查時結證稱：「本件違規事件是我舉發。九十六年六月十四
    日晚上八時三十五分，我和同事楊松樺在板橋市○○路、實
    踐路口執行取締交通違規勤務，我們發現違規人搭載一名男
    子從館前路紅燈左轉，違規人是在紅燈變很久了才左轉，當
    時並無其他車輛跟他一起左轉，我站在實踐路榮民服務處的
    公車招呼站看著路口，看到違規人紅燈左轉，就攔停告發。
    實踐路變紅燈時，從民族路過來往館前東路方向到實踐路口
    是綠燈，可以左右轉，但違規人行駛的館前東路往民族路方
    向還是紅燈，違規人所看到路口的號誌，是看到自己的行向
    是紅燈，不會看到對向號誌是綠燈。我攔停違規人後就請他
    出示駕照、行照並告知其紅燈左轉，違規人不承認，他沒有
    簽舉發單，但有拿走紅單，後來就離開了。」、「（當時異
    議人左轉過來你執勤的位置時，館前東路往民族路方向有無
    車輛行駛？）沒有，當時只有館前東路往實踐路的車子在左
    右轉。」等語詳確。觀諸證人對於舉發過程證述具體明確，
    且證人與異議人間並無利害關係，當無怨隙，衡情應無甘冒
    偽證罪刑責風險而設詞構陷異議人之可能。至於異議人於本
    院調查當日聲請訊問證人陳力齊，以證明警員舉發有所違誤
    ，而觀諸證人陳力齊於本院調查時證稱：「（在今天開庭前
    ，有無先與異議人甲○○碰面一起回想當天的情況？）我們
    有一起碰面，但沒有一起回想當天的情形。（異議人如何告
    知你今日要到庭的事情？）異議人跟我說證人也要出席，我
    沒有問他要作什麼證人，他說今日申訴闖紅燈的案子要過來
    法院，異議人說我是當天的證人，請我一起出庭，我們是約
    早上九點五十分在我家樓下碰面，異議人載我過來，沿路上
    有聊天。」等語，異議人於本院調查時亦陳稱：「（法院沒
    有傳訊陳力齊當證人，如何告知其要當證人的事情？）我們
    常一起出去，我收到傳票後，就跟陳力齊說我申訴的闖紅燈
    單子有下文，我說他一起來比較好，我自己說的話比較沒有
    說服力。（事發至今已經五個月，今日開庭前，有無先與陳
    力齊碰面，一起回想當天的情形？）沒有，我只有請他來當
    證人，早上是我載他過來，因為他住我家後面，之前我們都
    沒有討論過這件事。」等語，惟異議人與證人係經常見面之
    熟識好友，在本院未傳訊證人陳力齊之情形下，係由異議人
    自行邀同證人陳力齊到庭作證，並搭載證人到庭，且於途中
    兩人亦有交談，詎其二人竟同詞陳稱均未談及當日到庭作證
    之事宜，顯有疑問，足見證人陳力齊於本院調查時證述異議
    人係綠燈左轉等情，乃係基於朋友情誼而為有利於異議人之
    證述，尚非可採。從而本件異議人於前開時、地，駕駛上開
    車輛行經設有燈光號誌管制之交岔路口時闖紅燈之違規行為
    ，堪以認定。原處分機關據以依法處分，核無違誤，本件異
    議為無理由，應予駁回。
五、據上論斷，應依道路交通案件處理辦法第十九條，裁定如主
    文。
中    華    民    國    96    年    12    月    26    日
                        交通法庭  法  官  張筱琪
上列正本證明與原本無異。
如不服本裁定，應於裁定送達後5日內敘明抗告理由，向本院提
出抗告狀。
                                  書記官  廖舜宜
中    華    民    國    96    年    12    月    26    日


司法院資訊處製作；財團法人民間司法改革基金會備份。
